臺灣高等法院刑事判決　　　　　　 95年度上更(一)字第758號
上　訴　人　臺灣臺北地方法院檢察署檢察官
上　訴　人
即　被　告　丙○○
　　　　　　丁○○
　　　　　　戊○○
上列上訴人因被告等偽造文書等案件，不服臺灣臺北地方法院91
年度訴字第581號，中華民國92年1月10日第一審判決（起訴案號
：臺灣臺北地方法院檢察署89年度偵字第15919號、第16901號）
），提起上訴，經判決後，由最高法院第 1次發回更審，本院判
決如下：
    主  文
原判決撤銷。
戊○○、丁○○共同行使偽造私文書，足以生損害於他人，戊○○處有期徒刑壹年；丁○○處有期徒刑拾月。
丙○○無罪。
    事  實
一、戊○○、丁○○原係夫妻關係（現已離婚），於民國（下同
    ）八十六年十一月二十日，由戊○○擔任會首，邱雲琇則透
    過不知情之父親丙○○召集甲○○等人參加如附表所示之互
    助會，在戊○○位於南投縣國姓鄉○○村○○路六號之住處
    開標，採外標制，即未得標之活會會員每月應繳每會新台幣
    （下同）二萬元固定金額，已得標之死會會員則繳交外加得
    標利息後之總額。嗣戊○○因生意需錢週轉，乃與丁○○二
    人，共同意圖為自己不法之所有，並基於行使偽造私文書、
    詐欺取財之犯意聯絡，在八十七年七月間，利用甲○○未到
    場之機會，推由丁○○偽造甲○○名義載有競標利息之標單
    ，參與競標而行使之，得標後即據以向互助會該期之活會會
    員收取會款，另委由不知情之丙○○至甲○○在臺北市○○
    市○○路四十二巷二十九號住處收取會款，致該期活會會員
    及甲○○陷於錯誤而交付會款，共計詐得三十四萬元，足以
    生損害於甲○○及其他活會會員。嗣因互助會於八十八年六
    月間停會，經結算比對，甲○○始知受騙。
二、案經被害人甲○○訴請臺北縣警察局新店分局報請臺灣臺北
    地方法院檢察署檢察官偵查起訴。
    理  由
壹、有罪（即被告戊○○、丁○○）部分：
一、本件認定被告戊○○、丁○○犯罪之證據及理由
  (一)上揭被告戊○○、丁○○共同冒標甲○○一會乙情，業據上
    訴人即被告戊○○於偵查、原審法院、及丁○○於原審及本
    院審理中自白不諱〔均見八十九年度偵字第一五九一九號偵
    查卷（以下稱偵查卷）第五五頁、原審卷第一五三頁、本院
    九十二年三月三日及三月十八日訊問筆錄、九十五年十一月
    十五日準備程序筆錄第二頁〕。核與被害人甲○○於原審審
    理時中指訴之情節（見原審卷第一０五頁）相符，並有互助
    會會單影本在卷可按。又究係由何人偽造甲○○名義之標單
    投標及冒標會款之用途，被告戊○○、丁○○雖彼此相互推
    託，被告戊○○甚而於本院上訴審翻稱：是其前妻丁○○所
    為，伊不知情云云，惟依被告戊○○、丁○○於偵查中供稱
    ：「（問：冒標單誰寫？）戊○○答：我說的，由丁○○寫
    ‧‧‧。（問：會錢何用？）丁○○答：蕭拿去付貨款。（
    問：是否如此？）戊○○答：是‧‧‧」等語（見偵查卷第
    五五頁），而被告丁○○於本院上訴審審理時復稱：「我有
    冒甲○○名義來標會，是七月份冒標，當時我有寫標單，那
    時候是我先生要我配合他這樣做‧‧‧」、「（得標的款項
    用於何處？）都是我先生去給付貨款了」等語（見本院上訴
    審卷第四三頁、第一三０頁），兩人所述相符，堪信為真實
    。是被告戊○○事後所辯不知情云云，為卸責之詞，不足採
    信。
  (二)又被告戊○○於偵查中固供稱：「（共冒標幾會？）甲○○
    二會，其他人都是他們自己標。‧‧‧（會還剩下幾會時停
    標？）六會，是會單上編號十（阿惠，即陳惠品）、十二（
    黃泉源）、十三、十四（均曾啟發）、二十二（陳能）、二
    十三號（傅春德）還是活會（見偵查卷第九五頁背面、第九
    六頁，會單見同卷第二三頁或一一三頁）。而證人陳惠品亦
    曾以書面說明渠與其他活會發現以甲○○標得二會（見偵查
    卷第五八頁）。惟依證人陳惠品於偵查中則證稱：「‧‧‧
    他八十七年六月二十日就停標，五月是臺北人標的，六月我
    們不讓他標，好像姓王，我們不熟，因之前鄰居標到沒錢拿
    」等語（見偵查卷第一一０頁反面），核與被告丁○○於偵
    查中供稱：「（冒標幾會？）只冒標甲○○一次，另一次是
    停標‧‧‧」等語（見偵查卷第四六頁）相符，則證人陳惠
    品對八十七年六月二十日停標該期究係已完成開標？抑或因
    鄰居標到沒錢拿，並懷疑臺北人加入互助會之真實性，而不
    讓被告以甲○○名義標而停標？前後供述尚有不一。而參以
    證人陳惠品於偵查中復供稱：「（該會尚有多少活會？）我
    知道的有四會，傅春德、黃泉源、陳能及我，其他的我不知
    道。（知否有無冒標？）不知道，臺北人有多少會我不清楚
    」等語（見偵查卷第一一一頁），故在八十七年六月二十日
    停標時，該互助會應仍存六個活會觀之，可知證人陳惠品於
    八十七年六月二十日確非因知悉被告戊○○、丁○○冒標而
    要求停會，乃因鄰居標到沒錢拿，並懷疑臺北人加入互助會
    之真實性，而不讓被告戊○○、丁○○以甲○○名義標會而
    停標無訛。再者，被告戊○○於偵查中所稱：停會時所剩六
    會活會，是會單上編號十（阿惠，即陳惠品）、十二（黃泉
    源）、十三、十四（均曾啟發）、二十二（陳能）、二十三
    號（傅春德），惟此與告訴人於八十九年十一月五日偵查中
    所提出答辯狀之附件三計算單二紙，其中一張列有范致富、
    陳能、傅春德、黃泉源四人，但意義不明；另一張記載日期
    為八十八年六月二十日，列明活會會員為甲○○、傅春德、
    阿惠、黃泉源、曾金標、陳能六人（見偵查卷第八一頁、八
    二頁），三者均有不符之處，然由上開二文件所列互助會錢
    金額相同，應係關於同一互助會之計算，但上開互助會單上
    並無「范致富」該名會員，則其是否以其他人名義入會，即
    非無疑。又依另紙計算單所載、及被告戊○○於偵查中所稱
    「活會會員六人」，兩者除「甲○○、曾金標」、與「曾啟
    發二會」之差異外，另四位活會會員，則核與證人陳惠品上
    開證述相符，應堪採信。惟被告戊○○於偵查中所稱冒標甲○○二會，經查與事證不符，已如前述。況若認被告戊○○
    、丁○○於八十八年六月二十日以甲○○名義已完成投標、
    開標，而冒標該一會期，則所餘會期應僅存五會（按八十八
    年七月二十日至十一月二十日，共五會期），亦與被告戊○○於偵查中所稱「‧‧‧其他人都是他們自己標，（會還剩
    下幾會時停標？）六會，是會單上‧‧‧」云云不符，亦有
    瑕疵可指，則被告戊○○於偵查中是否將「曾金標」，誤指
    為「曾啟發」，尚非無可能，自難據此為被告戊○○、丁○○不利之認定。
二、查被告戊○○、丁○○行為後，刑法業於九十四年二月二日
    經總統以華總一義字第 09400014901號令修正公布，並於九
    十五年七月一日施行（下稱新刑法，修正前刑法下稱舊刑法
    ），刑法施行法第一條之一亦於九十五年六月十四日經總統
    以華總一義字第 09500085181號令公布施行，參酌最高法院
    九十五年五月二十三日刑事庭第八次會議決議，新刑法第二
    條第一項之規定，係規範行為後法律變更所生新舊法律比較
    適用之準據法，於新刑法施行後，應適用新刑法第二條第一
    項之規定，為「從舊從輕」之比較。另於比較時應就罪刑有
    關之共犯、未遂犯、想像競合犯、牽連犯、連續犯、結合犯
    ，以及累犯加重、自首減輕暨其他法定加減原因（如身分加
    減）與加減比例等一切情形，本於統一性及整體性原則，綜
    其全部罪刑之結果而為比較。而與本件有關之法律變更有如
    下述：
  (一)新刑法第三十三條第五款規定：「罰金：新臺幣一千元以上
    ，以百元計算之」，與舊刑法第三十三條第五款規定：「罰
    金：一元以上」不同，且依九十五年六月十四日公布之刑法
    施行法第一之一條規定計算法定刑之罰金數額，並未較修正
    前之規定（以銀元計算之罰金數額，另適用罰金罰鍰提高標
    準條例第一條規定提高十倍）更有利於被告，經比較新舊法
    結果，以被告行為時之舊法較為有利於被告。
  (二)修正後刑法刪除第五十五條後段牽連犯之規定，此項刪除雖
    非犯罪構成要件之變更，但顯已影響行為人刑罰之法律效果
    ，自屬法律已有變更，是於新法施行後，被告就犯罪事實中
    所為上開行使偽造私文書、詐欺取財之行為，即應分論併罰
    ，經比較新舊法結果，以被告行為時之舊法較為有利於被告
    。
  (三)綜合上述，各條文修正前、後之比較，九十五年七月一日修
    正施行後之刑法規定並未較有利於被告，揆諸前揭最高法院
    決議意旨及修正後刑法第二條第一項前、後段規定之「從舊
    從輕」原則，上開部分自應適用被告行為時之法律，即修正
    前刑法之相關規定予以論處。
三、按互助會於標會時，由投標之會員，在空白紙條上，書立其
    姓名及金額或數字，依習慣或特約表示該會員以所書寫數字
    為標息金額，參加競標之標單，為刑法第二百二十條第一項
    之準私文書。被告戊○○、丁○○偽造標單（見偵查卷第一
    二０頁），持以行使，提出競標得標，收取會錢，足以生損
    害該期活會會員及被偽造冒標之會員甲○○，核其等所為，
    均係犯刑法第三百三十九條第一項之詐欺取財罪、第二百十
    六條、第二百二十條第一項、第二百十條之行使偽造私文書
    罪。其等偽造署押，為偽造私文書之階段行為，偽造私文書
    復持以行使，偽造之低度行為應為行使之高度行為所吸收，
    不另論罪。被告戊○○、丁○○就詐欺取財及行使偽造私文
    書之犯行，有犯意之聯絡及行為之分擔，皆為共同正犯。其
    利用不知情之丙○○向告訴人甲○○收取會款，為間接正犯
    。另被告戊○○、丁○○偽造標單後，向多數活會會員詐取
    財物，侵害多數人法益，係一行為觸犯數個相同之罪名，為
    同種想像競合犯，應依刑法第五十五條之規定，從一重處斷
    。所犯行使偽造私文書與詐欺取財間，有方法與結果之牽連
    關係，應依舊刑法第五十五條之規定，從較重之行使偽造私
    文書罪處斷。
四、原審以被告戊○○、丁○○犯罪事證明確，予以論罪科刑，
    固非無見。惟查：(1)本件係八十七年七月間冒標，詐得三十
    四萬元，為被告丁○○於本院上訴審供述在卷。原審認可能
    為八十七年七月或八月間，詐得金額為三十二萬元或三十四
    萬元，事實認定不夠明確。(2)被告在標單上偽造甲○○之簽
    名署押，何以不另論偽造署押罪，原審未說明理由，亦有未
    合，自屬無可維持。被告戊○○上訴意旨，否認犯罪；被告
    丁○○上訴意旨，認原判決量刑過重，就原審適法範圍裁量
    權之行使為爭執，雖均不足採，惟原判決既有可議，自應由
    本院將原判決此部分撤銷改判。爰審酌被告戊○○、丁○○
    為圖己利，冒用會員名義偽造標單，詐取會款，其詐得金額
    、未與告訴人甲○○等人為民事和解，被告戊○○迄今分文
    未償，而被告丁○○隨同其夫犯罪，已自動償付十萬五千元
    （見本院更(一)審卷，告訴人甲○○陳述意見狀第二頁、及被
    告丁○○刑事答辯狀上證八），犯罪後尚能坦承犯行，態度
    良好、原審未及審酌其自動償還部分會款等一切情狀，分別
    量處如主文第二項所示之刑。至被告戊○○、丁○○所偽造
    之標單，已於冒標後丟棄不存在而滅失，自無庸宣告沒收。
貳、無罪（即被告丙○○）部分：
一、公訴意旨略以：被告丙○○於八十五年十月二十五日，在台
    北市○○區○○路四段六十之一號，自任會首召集互助會，
    會期自八十五年十月二十五日起，至八十九年四月（應係三
    月）二十五日止，每月二十五日下午九時開標，採外標（應
    係內標）方式進行競標會金，每會二萬元。詎丙○○竟基於
    概括之犯意，意圖為自己不法之所有，於不詳時日，未經甲○○、乙○○、王明豐、陳玉春、陳玉蓮之同意，連續利用
    會首主持開標，少數活會會員到場及會員間欠缺聯繫不知其
    他會員真實姓名之機會，在空白紙上偽造甲○○、乙○○、
    王明豐、陳玉春、陳玉蓮等人競標利息之標單，並持該偽造
    之投標單參加開標，而予以行使，再向尚未得標之活會會員
    佯稱係前開等人得標，使其他活會會員不疑有他，陷於錯誤
    而分別交付會款予丙○○，以此欺罔方式詐得會款共逾五百
    萬元，足以生損害於其他活會之會員。復與丁○○、戊○○
    共同基於詐欺、偽造文書之概括犯意聯絡，由戊○○於八十
    六年十一月二十日，在南投縣國姓鄉○○村○○路六號，自
    任會首召集民間互助會，會期自八十六年十一月二十日起，
    至八十八年十二月二十日止，每月二十日開標，採外標制，
    每會二萬元。戊○○、丁○○於不詳日時，連續未經甲○○
    同意，利用主持開標之機會，在空白紙上偽造甲○○競標利
    息之標單，持以行使並得標，再向尚未得標之活會會員佯稱
    係甲○○得標，使其他活會會員不疑有他，陷於錯誤而分別
    交付會款予丙○○，以此欺罔方式詐得會款，足以生損害於
    其他活會之會員，丙○○則負責向甲○○詐稱其尚未得標，
    收取甲○○之會款。嗣因該互助會於八十八年六月間無故停
    會，經結算結果發現剩餘會數與活會數目不符，甲○○始知
    受騙。因而認被告丙○○與戊○○、丁○○共同犯有刑法第
    三百三十九條第一項之詐欺取財罪嫌及同法第二百十六條、
    第二百二十條第一項、第二百十條之行使偽造私文書罪嫌云
    云。
二、按犯罪事實應依證據認定之，無證據不得認定犯罪事實；不
    能證明被告犯罪者，應諭知無罪之判決。刑事訴訟法第一百
    五十四條第二項、第三百零一條第一項分別定有明文。又認
    定不利於被告之事實，須依積極證據，苟積極證據不足為不
    利於被告事實之認定，即應為有利於被告之認定，更不必有
    何有利之證據。另被告之自白，不得作為有罪判決之唯一證
    據，仍應調查其他必要之證據，以察其是否與事實相符，刑
    事訴訟法第一百五十六條第二項亦規定甚明。
三、訊據上訴人即被告丙○○堅決否認有偽造私文書、詐欺之犯
    行，辯稱：我召集之互助會，甲○○、乙○○、王明豐、陳
    玉春、陳玉蓮一家之五會為最後五會，均由甲○○出面處理
    會務，我係向他們借用會款，最後五會者收尾會，沒有開標
    ，且一家人最後五會，無從冒標。至於女婿戊○○在南投召
    集互助會，我是替他們在台北向甲○○收取會款而已，他們
    冒標，我並不知情，也沒有參與等語。而檢察官認被告丙○○犯罪，係以告訴人甲○○、乙○○之指訴及互助會單為其
    論據。
四、經查：
  (一)被告丙○○所召集之互助會為四十二會，會期自八十五年十
    月二十五日起至八十九年三月二十五日止。告訴人甲○○一
    家人共參加六會，分別係甲○○二會、乙○○（甲○○之女
    ）一會、王明豐（甲○○之父）一會、陳玉春（甲○○之妻
    ）一會、陳玉蓮（陳玉春之姊妹）一會。有關會款之收繳及
    有關會款標金等事宜，均由甲○○負責與被告丙○○聯繫，
    為告訴人甲○○所不爭執，復有互助會會單在卷可證。
  (二)依據告訴人所提出之互助會單及標會紀錄表（見偵查卷第一
    五○、一五一頁），甲○○會係八十八年二月二十五日、八
    十八年十一月二十五日得標；陳玉春係八十八年十二月二十
    五日得標；王明豐係八十九年一月二十五日得標；乙○○係
    八十九年二月二十五日得標；陳玉蓮係八十九年三月二十五
    日得標。是該互助會，最後五會均由甲○○出面處理之一家
    五會。告訴人甲○○於檢察官偵訊也自承：「丙○○向我借
    標一會，有告訴我，我有同意，剩下的五會，他說我們攬尾
    會，都是我們的」（見偵查卷第一四四頁）。是被告既已告
    知攬尾會五會，依經驗法則，不可能再告知尚有他人為活會
    得標而向告訴人一家收取會款。
  (三)告訴人甲○○一家人共參加六會，其中於八十八年二月二十
    五日之會，由被告丙○○借標，餘五會則為自八十八年十一
    月二十五日起算為尾會五會，為甲○○陳述在卷。是自八十
    八年十一月二十五日至八十九年三月二十五日互助會結算時
    ，活會會員僅為告訴人甲○○一家五會，並為甲○○出面所
    負責處理。況甲○○於原審九十年十一月六日訊問時，自承
    自己是尾會五會，尾會的五會已不會有人競標等語（見原審
    卷第一○四、一○六頁）。因已無其他活會與甲○○一家五
    會來競標，自無需再為開標；既無開標，何來冒標？而所謂
    冒標，乃冒用活會會員之名義標會，再向其他活會會員謊稱
    有人標得而依標金利息多寡而收取會款。本件僅剩甲○○家
    五會，依照常理，被告不會向甲○○佯稱有其他會員得標，
    而向甲○○收取會款。甲○○既已知自己為尾會五會，豈有
    可能陷於錯誤，而相信被告所稱有他人標會而交付會款？
  (四)又證人陳朱月子雖於偵查中證稱「‧‧‧開票給我共四百三
    十八萬，是尾會三會的錢，均未兌現，我會單上沒有甲○○
    、乙○○的名字」、「丙○○跟我說甲○○等其他人均有標
    ，丙○○是事後向我借標我的會，沒有事前告訴我，在我要
    標的時候，邱說晚一點再標，其實已經標走」等語（見偵查
    卷），惟此與其於原審審理時否認說過伊是尾三會，並稱被
    告丙○○分別在八十八年一月二十五日、四月二十五日、五
    月二十五日開標「前」向其借標三會，三會死會之會錢均由
    伊繳等語（見原審卷第九八頁以下）不符，已難採信。而參
    酌證人陳朱月子於原審審理時復坦承附於偵查卷第一五○頁
    之互助會單係伊所提供的（見原審卷第一０二頁），足認該
    互助會單應係由證人陳朱月子交付告訴人後再轉呈檢察官，
    則依該互助會單所載證人陳朱月子所有之陳正隆、陳意仁、
    陳朱月子會份，確分別於八十八年一月二十五日、四月二十
    五日、五月二十五日得標，堪認證人陳朱月子應係事前同意
    被告丙○○以該等名義投標而得標，始會在該互助會單上如
    此記載而不爭執。又該互助會單編號十陳意仁上註記「四月
    二十五日借」、且其備註欄復有「付活會」之記載，亦核與
    一般民間互助會借標，通常係由被借標者仍持續付活會會款
    ，而由借標者補足日後各期標息，繳納因該次借標而成為死
    會之會款，使被借標者不因被借標而損失日後會期本應得之
    標息利益，故證人陳朱月子於原審審理時證稱係由伊繳死會
    會錢，核與上開事證及常情不符，應係口誤所致。末衡以證
    人陳朱月子本欲收尾會，因被告丙○○借標而提前投標，自
    應補足其日後各該期標息利益，而觀核該互助會單所載除八
    十九年三月二十五日尾會不需開標外，其餘八十八年十一月
    二十五日至八十九年二月二十五日四會，均連續以三千元得
    標，核與一般有實際開標競標，鮮少有連續以同一金額得標
    之情不符（偵查卷第一五一頁參照），合理堆斷應係被告丙○○給予證人陳朱月子之各期標息利益無訛。則證人陳朱月
    子因此誤認告訴人甲○○一家人在尾會五會中有投標得標之
    情，而轉知告訴人，當亦使告訴人有所誤解，惟此均尚不足
    為被告丙○○不利之認定。至該互助會會單編號二十三及二
    十七，其上之甲○○、乙○○備註欄得標日期雖同載為八十
    八年二月二十五日，惟依該互助會單上各會員欄上註記之得
    標順序觀之，順序第二十八號，按會期計算確係八十八年二
    月二十五日得標；順序第四十一號，則應為八十九年二月二
    十五日得標，是上開為相同日期之記載，應係誤記所致，附
    此敘明。
  (四)至被告丙○○雖於原審最後審理期日對原審所問：「對起訴
    事實有何意見？」答稱：我承認云云。然其承認之內容，係
    冒標或借標或未還會錢，均語焉不詳。因本件檢察官及告訴
    人所訴情節，不可能有冒標尾會之事，已如前述，被告之自
    白與事實不符，不得採為不利被告之認定。
  (五)被告丙○○已就所借標會款及所借五會尾會會款，於八十九
    年八月二十一日為還款協議，有還款協議在卷可稽（見上揭
    偵查卷第九十八頁），其連同汽車車輛代物清償，已陸續清
    償一百十二萬五千元，有匯款申請書、匯款回條等在卷可稽
    ，益徵被告並無詐欺之意圖。
  (六)關於戊○○在南投所召集之互助會，同案被告戊○○、丁○○均稱被告丙○○開標不在場，亦不知冒標之事。至告訴人
    甲○○所訴，僅指被告向其召會及收取會錢，尚無從證明被
    告丙○○有參與共同冒標之情事。此外，復查無其他積極證
    據，足以證明被告丙○○有檢察官指訴之犯行，其犯罪自屬
    不能證明。
五、原審未詳予研求，就丙○○部分為一部有罪之判決，一部為
    不另為無罪之諭知，自嫌欠洽，而無可維持。應由本院將原
    判決此部分撤銷改判，為被告丙○○無罪之判決。
據上論斷，應依刑事訴訟法第三百六十九條第一項前段、第三百
六十四條、第二百九十九條第一項前段、第三百零一條第一項、
刑法第二十八條、第二百十六條、第二百十條、第二百二十條第
一項、第三百三十九條第一項、第五十五條（修正前），罰金罰
鍰提高標準條例第一條前段，判決如主文。
本案經檢察官王壬貴到庭執行職務。
中　　華　　民　　國　　96　　年　 　5　　月　　29　　日
　　　　　　　　　刑事第一庭審判長法　官  蔡  長  溪
　　　　　　　　　　　　　　　　  法　官  林  俊  益
　　　　　　　　　　　　　　　　  法　官  陳  春  秋
以上正本證明與原本無異。
如不服本判決，應於收受送達後十日內向本院提出上訴書狀，其
未敘述上訴之理由者並得於提起上訴後十日內向本院補提理由書
（均須按他造當事人之人數附繕本）。
                                  書記官  李  家  敏
中　　華　　民　　國　　96　　年　　6 　　月　　1 　　日
附錄：本案論罪科刑法條全文
刑法第二百十六條：
行使第二百十條至第二百十五條之文書者，依偽造、變造文書或
登載不實事項或使登載不實事項之規定處斷。
刑法第二百二十條：
在紙上或物品上之文字、符號、圖畫、照像，依習慣或特約，足
以為表示其用意之證明者，關於本章及本章以外各罪，以文書論
。
錄音、錄影或電磁紀錄，藉機器或電腦之處理所顯示之聲音、影
像或符號，足以為表示其用意之證明者，亦同。
稱電磁紀錄，指以電子磁性或其他無法以人之知覺直接認識之方
式所製成之紀錄，而供電腦處理之用者。
刑法第二百十條：
偽造、變造私文書，足以生損害於公眾或他人者，處五年以下有
期徒刑。
刑法第三百三十九條：
意圖為自己或第三人不法之所有，以詐術使人將本人或第三人之
物交付者，處五年以下有期徒刑、拘役或科或併科一千元以下罰
金。
以前項方法得財產上不法之利益或使第三人得之者亦同。
前二項之未遂犯罰之。
附表：
┌────────┬─────┬─────────┬─────────┐
│會期            │開標日期  │每會金額（新台幣）│冒標情形（新台幣）│
├────────┼─────┼─────────┼─────────┤
│八十六年十一月二│每月二十日│二萬元            │於八十七年七月間，│
│十日起至八十八年│          │                  │以甲○○名義冒標一│
│十一月二十日止。│          │                  │會。活會會員十七人│
│會員人數二十五員│          │                  │，外標每會二萬元，│
│。              │          │                  │共計詐得三十四萬元│
│                │          │                  │。                │
└────────┴─────┴─────────┴─────────┘
